臺灣高等法院臺南分院刑事判決　　　　　　 九十一年度上訴字第一五八號　 Ｃ
　　　上　訴　人
　　　即　被　告　甲　○　○
右上訴人因妨害兵役案件，不服臺灣雲林地方法院九十一年度訴字第二二八號中華民
國九十一年七月三十一日第一審判決（起訴案號：臺灣雲林地方法院檢察署九十一年
度偵字第七二三號），提起上訴，本院判決如左：
      主      文
上訴駁回。
      事      實
一、甲○○前於八十八年間，因侵占案件，經臺灣雲林地方法院判處有期徒刑三月確
    定，並於八十九年二月十八日執行完畢；又因服兵役期間逃亡，為軍法判刑確定
    ，經入監服刑而停役。詎甲○○仍不知悔改，於雲林縣團管區司令部辦理九十一
    年度臨時召集回役案時，其臨時召集令由其設籍戶長丁國發收受後，轉交甲○○
    之父洪得昌，再由洪得昌於九十一年一月初轉達甲○○，而甲○○明知其接受臨
    時召集，應於九十一年一月十四日十六時，前往陸軍第六軍團龍岩營區報到，將
    剩餘役期服畢，竟意圖避免臨時召集，始於九十一年二月一日前往桃園六軍團後
    備軍人點召處報到，無正當理由，已逾入營期限二日以上。
二、案經雲林縣團管區司令部移送臺灣雲林地方法院檢察署檢察官偵查後聲請簡易判
    決處刑，經改依通常程序審理。
      理      由
一、右揭事實，已據上訴人即被告甲○○於原審審理時坦承不諱，並對於得知其受臨
    時召集，應於九十一年一月十四日前往指定營區報到，卻遲至同年二月一日始前
    往報到等情自白在卷（詳原審卷第五六頁），核與證人即本案臨時召集承辦人施
    淑昭證述有將臨時召集令交予被告之戶長丁國發收受，並請其轉達被告等語（詳
    原審卷第二三頁）；及證人丁國發、洪得昌於原審審理時證述有輾轉告知被告應
    入營報到之情節大致相符。且被告於原審審理時自承：「．．在調兵單的隔天，
    我剛好回家，我父親才告訴我，應該要去當兵了」等語；證人洪得昌於原審審理
    時亦證述：「好像是（丁國發）拿給我看的隔天，甲○○即回來，我有告訴他此
    事」等語；證人丁國發則證述：「我向派出所收到兵單時，即打電話告訴洪得昌
    收到兵單之事，後來過了二、三天即今年一月初拿去洪得昌家裡交給洪得昌看．
    ．．」（以上詳原審卷第五五、五六頁），足認被告於九十一年一月初，即已知
    悉其受臨時召集，應入營服剩餘之役期無疑。又被告於原審審理時亦供承：「（
    回去工作地點後又待了幾天？）約隔了十幾天後才前去報到，因為當時工地工作
    很忙，我又是剛進去的學徒，擔心領不到薪水，所以我又工作了十幾天才去報到
    」等語，顯見被告主觀上亦有避免臨時召集之意圖，亦堪予認定。此外，復有戶
    卡片二紙、臨時加集令受領回執一紙、陸軍回役案臨時召集名冊一份在卷可稽。
    本件事證明確，被告犯行洵堪認定。
二、按妨害兵役治罪條例業於九十一年六月二十六日修正公布，同年月二十八日生效
    ，原妨害兵役治罪條例第六條意圖避免臨時召集罪，已改列為該條例第五條，且
    法定刑度亦修正為「五年以下有期徒刑」，而本案被告犯罪時間在九十一年一月
    十四日，是被告犯後法律已有變更，比較新舊法之結果，以新法有利於被告，依
    刑法第二條第一項前段之規定，應適用最有利於被告之新法，即裁判時之妨害兵
    役治罪條例第五條第五款論處，合予敘明。
三、查被告甲○○已於九十一年一月初，經由其父轉達，應於九十一年一月十四日十
    六時，前往陸軍第六軍團龍岩營區報到，接受雲林縣團管區司令部辦理九十一年
    度臨時召集回役其剩餘之役期，竟意圖避免應受召集，無正當理由，遲至九十一
    年二月一日前往報到，無故逾入營期限二日以上。核其所為，係犯妨害兵役治罪
    條例第五條第五款意圖避免臨時召集而無故逾入營期限二日之罪，檢察官聲請簡
    易判決處刑意旨認應依同條例第三條第五款役齡男子意圖避免徵兵處理罪處斷，
    惟被告於本案係受臨時召集情形，並非係受徵兵處理，公訴人所引用起訴法條自
    有未洽，然起訴事實相同，爰依法變更起訴法條。又被告前因侵占案件，經原審
    法院判處有期徒刑三月確定，並於八十九年二月十八日執行完畢，有卷附臺灣高
    等法院被告全國前案紀錄表在卷可按，其於有期徒刑執行完畢後五年以內再犯本
    件有期徒刑以上之罪，為累犯，應依刑法第四十七條規定加重其刑。
四、原審以被告甲○○罪證明確，因予適用修正後妨害兵役治罪條例第五條第五款，
    刑法第十一條前段、第二條第一項前段、第四十七條、第四十一條第一項前段，
    罰金罰鍰提高標準條例第一條前段（該條原判決漏引，應予補正）規定，並審酌
    被告前有侵占犯罪紀錄之素行，於本案受臨時召集，僅因工作因素，無正當理由
    ，即未依規定時間前往指定地點報到，其犯罪之動機、目的、手段、對於國民服
    兵役義務之危害，及犯後能坦承犯行，態度尚良好等一切情狀，量處有期徒刑三
    月，並諭知如易科罰金以三百元折算一日之標準。本院經核原判決認事用法，俱
    無不合，量刑亦稱妥當。被告未具體指摘原判決有何不當，即任意具狀上訴，為
    無理由，應予駁回。
五、被告甲○○經合法傳喚，無正當理由未於審判期日到庭，爰不待其陳述，逕行判
    決。
據上論斷，應依刑事訴訟法第三百六十八條、第三百七十一條，判決如主文。
本案經檢察官廖椿堅到庭執行職務。
中    華    民    國      九十一      年      十      月      二十二    日
                                  臺灣高等法院臺南分院刑事第一庭
                                      審判長法官  茆    臺    雲
                                            法官  蔡    長    林
                                            法官  李    文    福
右正本證明與原本無異。
如不服本判決，應於判決送達後十日內向本院提出上訴狀，其未敘述理由者並應於提
出上訴狀後十日內向本院補提理由書（應附繕本)。
                                      法院書記官  李    良    倩
中    華    民    國      九十一      年      十      月      二十三    日
附錄法條：
修正後妨害兵役治罪條例第五條第五款：
意圖避免動員召集或臨時召集，而有下列行為之一者，處五年以下有期徒刑：
五、應受召集，無故逾入營期限二日者。
